【裁判字號】    98,交抗,764
【裁判日期】    980324
【裁判案由】    違反道路交通管理處罰條例
【裁判全文】
臺灣高等法院交通事件裁定             98年度交抗字第764號
抗  告  人    甲○○
即受處分人
上列抗告人因違反道路交通管理處罰條例案件，不服臺灣板橋地
方法院，中華民國九十八年二月十八日所為裁定（九十七年度交
聲字第三二六七號），提起抗告，本院裁定如下：
    主  文
原裁定撤銷，發回臺灣板橋地方法院。
    理  由
一、本件原處分、異議及原裁定意旨均詳如原裁定書所載（如附
    件）。
二、抗告人即受處分人甲○○抗告意旨略以：抗告人雖行經警員
    舉發之路口，在路口前見綠燈多時，鄰近路口後便減速右轉
    彎，無如警員所述於等待紅燈時違規直行闖紅燈之違規。警
    員騎乘機車，既未處於抗告人駕駛機車之後方，且案發當時
    ，汽機車數量眾多，警員與抗告人復非行駛同一方向，其舉
    發顯屬隨機辦案等語。
三、本件原判決以証人即舉發員警江文宏結証其親見抗告人紅燈
    直行而為舉發，並以証人與抗告人素不相識亦無怨隙，衡情
    無胡亂指摘反自陷偽證罪責之理，而採認証人之証述，固非
    無據。然查，証人江文宏先証稱：當日其騎機車執行巡邏勤
    務，見抗告人駕機車行駛於永亨路上，至永亨路一０五巷口
    ，當時號誌為紅燈，其在抗告人後方，見抗告人左看右看即
    闖紅燈直走，其即追上攔停告發（原審卷第廿六頁筆錄）等
    情。然對抗告人辯稱其當日是從國中路右轉永亨路，非於永
    亨路直行一節，又証稱：其不清楚抗告人是否從該路口出來
    ，該路口停止線幾乎已模糊掉了。…沒看到抗告人有轉出之
    動作（原審卷第廿七頁筆錄）等語，並未排除抗告人有於路
    口轉彎行駛一節。又舉發員警於舉發單填載違規路口為永亨
    路與林森路一一二巷口，至原審法院則改稱係庭呈照片編號
    一之永亨路與永亨路一０五巷口；而抗告人稱其係行駛國中
    路右轉永亨路等相關行徑；然卷附自網路列印之永和市地圖
    （原審卷第八頁）雖顯示林森路一一二巷與永亨路並無交接
    ，表示員警舉發地點之填載有誤，然該地圖何以亦無永亨路
    一０五巷之標示？另員警雖提出現場號誌照片四幀，然亦未
    繪圖顯示雙方提及前開街道之相關位置，致無法釐清抗告人
    與証人所述之行徑與現場是否有相互齟齬之處。另証人江文
    宏既証稱：其見違規闖紅燈之駕駛人後，須先繞過前面等候
    紅燈之駕駛人，追約二百公尺攔停，該駕駛人均在其視線內
    ，並是以其特徵辨認，無攔停錯誤（原審卷第廿七頁筆錄）
    等語，足認抗告人所辯現場汽機車數量眾多及舉發警員並非
    緊跟其後等情屬實，則証人於繞行時，該違規駕駛人是否仍
    在其視線內？又其所稱辨認特徵為何？則未見其說明，乃抗
    告人據以質疑其是否舉發有誤，非顯無理由。是本案現場街
    道分佈、抗告人行駛路徑及其與舉發員警實際距離等事實，
    均攸關本件舉發是否違誤，原審未詳予調查論述，難認已履
    踐詳實查證之責。抗告執以指摘原裁定不當，非全無理由，
    自應由本院將原裁定撤銷，並發回原法院詳予調查後，另為
    適當之裁定，以昭折服。
四、據上論斷，應依道路交通案件處理辦法第二十六條、刑事訴
    訟法第四百十三條前段，裁定如主文。
中    華    民    國   九十八   年   三   月   廿四   日
                刑事第四庭審判長法  官  陳筱珮
                                法  官  周煙平
                                法  官  陳玉雲
以上正本證明與原本無異。
不得再抗告。
                                書記官  陳思云
中    華    民    國    98    年    3     月    27    日
附件：
臺灣板橋地方法院交通事件裁定        97年度交聲字第3267號
原處分機關  交通部公路總局臺北區監理所板橋監理站
異  議  人
即受處分人  甲○○  男  37歲（民國○○年○月○日生）
                    身分證統一編號：Ｚ000000000號
                    住臺北縣永和市○○路225巷28弄2號
上列異議人即受處分人因違反道路交通管理處罰條例案件，對於
交通部公路總局臺北區監理所板橋監理站於民國九十七年十二月
四日所為之板監裁字裁四一－Ｃ00000000號裁決處分，
聲明異議，本院裁定如下：
    主  文
異議駁回。
    理  由
一、原處分意旨略以：異議人即受處分人甲○○於民國九十七年
    十月二日十九時三十分許，騎乘車牌號碼ＦＤＧ－三八八號
    重型機車，行經臺北縣永和市○○路與永亨一０五巷口（裁
    決書誤載為永亨路與林森路一一二巷口，應予更正）時，因
    有「闖紅燈（永亨路直行）」之違規事實，為臺北縣政府警
    察局永和分局秀朗派出所員警攔停舉發，嗣經異議人申訴，
    原處分機關函查結果，認異議人確有前述之違規事由，爰依
    道路交通管理處罰條例第五十三條第一項之規定，裁處罰鍰
    新臺幣一千八百元，並依同條例第六十三條第一項第三款（
    裁決書漏載第一項第三款）規定記違規點數三點等語。
二、異議意旨略以：舉發員警無法確實舉證伊有闖紅燈之違規事
    實，且當時舉發員警只有一人，其未於事發現場即時舉發，
    而是騎乘警用機車尾隨伊至國中路後，始告知伊有闖紅燈之
    違規，整個舉發過程另類，動機可疑。又伊向舉發員警表示
    伊並未闖紅燈，員警竟不予理會，不明事理立即對伊開罰單
    ，甚至強制要求伊在罰單上簽名，並恐嚇伊倘若不簽，會在
    罰單上註記「拒簽」字樣。員警舉發過程粗糙，執法過當，
    且在未充分舉證下囂張引用不實法令恐嚇伊，為此不服，爰
    依法聲明異議，請求撤銷原處分云云。
三、按汽車駕駛人，行經有燈光號誌管制之交岔路口闖紅燈者，
    處新臺幣一千八百元以上五千四百元以下罰鍰；又汽車駕駛
    人有第五十三條情形者，並記違規點數三點，道路交通管理
    處罰條例第五十三條第一項及第六十三條第一項第三款分別
    定有明文。
四、經查：
  (一)臺北縣永和市○○路與永亨路一０五巷及林森路一一二巷均
    有交接，三路段形成不對等路口；從永亨路直行往福和路方
    向，永亨路右側先與永亨一０五巷交接，後左側方與林森路
    一一二巷交接，此有證人即本件舉發員警江文宏於本院訊問
    時庭呈之違規路口現場照片四幀在卷可稽；又證人即本件舉
    發員警江文宏於本院訊問時具結證稱：「異議人所闖越的紅
    燈是我庭呈照片四幀中編號(一)照片所示的紅綠燈。」，觀諸
    證人庭呈編號(一)照片，本件異議人所闖越之紅綠燈係設於永
    亨路與永亨一０五巷交接路口，是本件異議人違規地點實為
    永亨路與永亨一０五巷口，合先敘明。
  (二)異議人於九十七年十月二日十九時三十分許，騎乘車牌號碼
    ＦＤＧ－三八八號重型機車，行經臺北縣永和市○○路與永
    亨一０五巷口時，因有「闖紅燈（永亨路直行）」之違規，
    為員警攔停掣單舉發之事實，有臺北縣政府警察局北縣警交
    字第Ｃ00000000號舉發違反道路交通管理事件通知
    單一紙在卷足憑；且證人即本件舉發員警江文宏於本院訊問
    時具結證稱：「我當日騎機車執行巡邏勤務時，看到異議人
    騎乘機車行駛在永和市○○路上，在永亨路一０五巷路口時
    ，當時交通號誌為紅燈，我在該名駕駛人後方，看到該名駕
    駛人左看右看後，就直接闖過紅燈直走，隨後我就追上去攔
    停告發。因為該名駕駛人闖越紅燈後，我要先繞過前面其他
    停等紅燈的駕駛人才能追到他，所以我是在距離違規地點約
    兩百公尺遠才攔下該名違規駕駛人的。該名違規駕駛人都在
    我的視線內，我是以他的特徵來辨認，我沒有攔停錯誤。我
    當時有穿著制服。異議人所闖越的紅燈是我庭呈照片四幀中
    編號(一)照片所示的紅綠燈。我看到異議人時，異議人是靜止
    停在編號(一)照片上我以原子筆標示的地方，機車是停在永亨
    路直行的方向，且尚未通過一０五巷的巷口，我沒有看到異
    議人有轉出的動作，他的確是紅燈直行。」等語（參本院九
    十八年二月九日訊問筆錄）。查證人江文宏上開證詞業經具
    結程序之擔保，且其與異議人素不相識，亦無怨隙，衡情當
    無胡亂指摘反自陷偽證罪責之理，本院亦查無證人有何捏造
    事實違法取締之情形，堪認證人江文宏上開證詞乃為真實可
    採。據此，異議人於前開時、地確有闖紅燈違規之事實，堪
    予認定。至異議人指摘舉發員警舉發過程粗糙，執法過當，
    且在未充分舉證下囂張引用不實法令恐嚇伊等情，縱令屬實
    ，要係警察機關應就警員執勤態度及技巧予以檢討改進之事
    由，無礙於本件違規事實之認定，亦無從解免異議人闖紅燈
    之違規責任，是異議人上開所辯，殊無可採。
五、綜上所述，原處分機關以異議人有「駕車行經有燈光號誌管
    制之交岔路口闖紅燈」之違規事實，據以援引上開道路交通
    管理處罰條例之規定，分別裁處異議人罰鍰一千八百元，並
    記違規點數三點，尚無不當。本件異議為無理由，應予駁回
    。
據上論斷，應依道路交通案件處理辦法第十九條，裁定如主文。
中    華    民    國    98    年    2     月    18    日
                  交通法庭  法  官  王士珮
以上正本證明與原本無異
如不服本裁定應於送達後5日內向本院提出抗告狀
                            書記官  郭晉良
中    華    民    國    98    年    2     月    18    日


司法院資訊處製作；財團法人民間司法改革基金會備份。
